臺灣高等法院臺中分院刑事裁定　
110年度毒抗字第1081號
抗  告  人  
即  被  告  高清海


上列抗告人因違反毒品危害防制條例案件，經檢察官聲請觀察、
勒戒，不服臺灣苗栗地方法院110年度毒聲字第521號中華民國11
0年8月16日裁定（偵查案號：臺灣苗栗地方檢察署110年度毒偵
字第880號；聲請案號：110年度聲觀字第342號），提起抗告，
本院裁定如下：
    主  文
抗告駁回
    理  由
一、本件抗告人即被告高清海（下稱抗告人）抗告意旨略以：抗
    告人本件所犯施用第一、二級毒品，業經臺灣桃園地方法院
    為公訴不受理判決確定，檢察官復以不同偵查案號向臺灣苗
    栗地方法院聲請觀察、勒戒，經抗告人向苗栗法律扶助基金
    會之律師請教，倘案件經法院不受理判決，檢察官不可再對
    該案為緩起訴或聲請觀察、勒戒之處分，檢察官已違背法律
    規定。另抗告人在本案發生前一個月，亦因施用毒品，由法
    院判處有期徒刑6月，兩案發生時間緊密接續，抗告人業已
    執行完畢，已無毒癮，並無觀察、勒戒之必要等語。 
二、按犯10條之罪者，檢察官應聲請法院裁定，或少年法院（地
    方法院少年法庭）應先裁定，令被告或少年入勒戒處所觀察
    、勒戒，其期間不得逾2月；依前項規定為觀察、勒戒或強
    制戒治執行完畢釋放後，3年後再犯第10條之罪者，適用前2
    項之規定，民國109年1月15日修正，同年7月15日施行之毒
    品危害防制條例第20條第1項、第3項分別定有明文。又108
    年12月17日修正之條文施行前犯第10條之罪，於修正施行後
    ，依下列規定處理：二、審判中之案件，由法院或少年法院
    （地方法院少年法庭）依修正後規定處理，新修正毒品危害
    防制條例第35條之1第2款前段亦有明文。而上開所謂「3年
    後再犯」，只要本次再犯（不論修正施行前、後）距最近1
    次觀察、勒戒或強制戒治執行完畢釋放，已逾3年者，即該
    當之，不因其間有無犯第10條之罪經起訴、判刑或執行而受
    影響（最高法院109年度台上字第3826號判決意旨參照）。
    而前開觀察、勒戒之規定，乃導入一療程觀念，針對受處分
    人將來之危險所為預防、矯治措施之保安處分，目的係在戒
    除行為人施用毒品身癮及心癮之措施，以達教化與治療之目
    的，其立法意旨在幫助施用毒品者戒毒，性質非屬懲戒行為
    人。
三、經查：
　㈠抗告人基於施用第一級、第二級毒品之犯意，於109年3 月18
    日晚上8時至9時許，在址設桃園市○○區○○○○00○0號歡之林汽
    車旅館503號房內，以捲菸之方式，施用第一級毒品海洛因1
    次；另於109年3月18日晚上11時為警採尿時回溯96小時內某
    時，在不詳地點，以不明方式，施用第二級毒品甲基安非他
    命1次。嗣於109年3月18日晚上9時30分許，為警在桃園市○○
    區○○○○00○0號歡之林汽車旅館503號房內臨檢而查獲，當場
    扣得海洛因1包等物，復於同日晚上11時許得其同意採集尿
    液送檢驗，結果呈可待因、嗎啡、安非他命、甲基安非他命
    陽性反應等情，業據抗告人於警詢及偵查中坦承不諱（見臺
    灣桃園地方檢察署109年度毒偵字第1966號卷第33至38、125
    至126頁），並有桃園市政府警察局楊梅分局搜索扣押筆錄
    、扣押物品目錄表、查獲毒品危害防制條例案「毒品」、「
    尿液」初步鑑驗報告單、被採尿人尿液暨毒品真實姓名與編
    號對照表、查獲現場及扣案物照片、台灣檢驗科技股份有限
    公司109年4月1日濫用藥物檢驗報告、詮昕科技股份有限公
    司109年4月15日濫用藥物檢驗報告（報告編號：D0000000）
    、交通部民用航空局航空醫務中心109年6月8日航藥鑑字第0
    000000號毒品鑑定書等附卷可稽（見同上毒偵卷第47至55、
    61至77、179、183、187、195至197頁）。足徵抗告人之自
    白與事實相符，其施用第一、二級毒品之事實，堪以認定。
　㈡抗告人前於89年間因施用毒品案件，經原審法院以89年度毒
    聲字第389號裁定令入戒治處所施以強制戒治後，認無繼續
    施用毒品傾向，嗣於89年12月25日執行完畢釋放出所等情，
    有臺灣高等法院被告前案紀錄表在卷可稽。抗告人本案施用
    第一級、第二級毒品犯行，距其最近一次因施用毒品經依法
    強制戒治執行完畢之日已逾3年，依據上開說明，原審因檢
    察官之聲請，認抗告人確有施用第一級、第二級毒品之行為
    ，而依毒品危害防制條例第20條第3 項、第1項規定，裁定
    抗告人應送勒戒處所觀察、勒戒，其期間不得逾2月，經核
    其認事用法，並無違誤。　　
　㈢按所謂曾經判決確定，應諭知免訴之判決者，係指同一事實
    曾經實體上判決確定不得再為實體上之判決而言，即一事不
    再理之原則（最高法院81年度台非字第84號刑事判決意旨參
    照）。抗告人雖以前詞提起抗告，然依上開最高法院判決意
    旨，同一案件依一事不再理之原則，不得更為實體上之裁判
    ，係以該案已有實體上之確定裁判者為限，如僅從程序上所
    為之裁判，既與案件之內容無關，即無該原則之適用。本件
    抗告人所涉施用毒品之犯行，前固經桃園地方檢察署檢察官
    提起公訴，並由臺灣桃園地方法院以109年度審訴字第1590
    號判決諭知公訴不受理確定在案，有該案判決書及臺灣高等
    法院被告前案紀錄表在卷可按。觀諸該案於判決理由中已敘
    明檢察官之起訴程序因法律修正之情事變更，致欠缺訴追條
    件而為不受理判決，並未就抗告人犯罪事實作有罪或無罪之
    實質判斷及審查，顯屬程序判決，不具實體確定力，是上開
    諭知公訴不受理之判決與本件觀察、勒戒裁定自不生違反一
    事不再理原則之問題。抗告意旨所指本件前已公訴不受理，
    檢察官不得再為緩起訴或聲請觀察、勒戒之處分等語，容有
    誤會。
　㈣至抗告人抗告意旨稱其於前揭另犯毒品危害防制條例經判處
    有期徒刑確定部分，與原裁定依檢察官之聲請准令被告入勒
    戒處所觀察、勒戒，要屬二事，核與本案施用第一、二級毒
    品犯行並無關連，自無可採。　
四、綜上所述，原審認抗告人施用第一級、第二級毒品犯行明確
    ，依檢察官聲請，裁定抗告人令入勒戒處所施以觀察、勒戒
    ，核其認事用法均屬有據。抗告人仍執前詞指摘原審裁定不
    當，提起抗告，為無理由，應予駁回。
據上論斷，應依刑事訴訟法第412條，裁定如主文。 
中　　華　　民　　國　　110 　年　　9 　　月　　22　　日
       　　刑事第三庭     審判長法　官  楊  真  明
　　　　　　　　　　　　　　    法　官  邱  顯  祥
　　　　　　　　　　　　　　　  法　官  李  明  鴻
以上正本證明與原本無異。                          
不得再抗告。                                        
                                書記官  陳  慈  傳
　　　　　　　　　　　　　　　 
中　　華　　民　　國　　110 　年　　9 　　月　　22　　日